臺灣高等法院民事判決　　　　　　　　　94年度重上字第31號
上 訴 人 即
附帶被上訴人　新億營造有限公司
法定代理人　黃文程
訴訟代理人　楊金順律師
複代理人　　陳佳雯律師
被上訴人即
附帶上訴人　長榮開發股份有限公司
法定代理人　葉連火
訴訟代理人　黃瑞真律師
複代理人　　鍾賢斌律師
當事人間給付貨款等事件，上訴人對於中華民國93年11月19日臺
灣臺北地方法院93年度訴字第1662號第一審判決提起上訴，被上
訴人為附帶上訴，本院於94年8月9日言詞辯論終結，判決如下：
    主  文
原判決關於駁回被上訴人下開第2項之訴部分，及該部分假執行
之聲請，暨除確定部分外訴訟費用之裁判均廢棄。
上訴人應再給付被上訴人新台幣26萬6,101元及自民國93年5月8
日起至清償日止，按年息百分之5計算之利息。
上訴人之上訴駁回。
第一、二審（含附帶上訴部分）訴訟費用除確定部分外，均由上
訴人負擔。
本判決第2項所命給付，於被上訴人以新台幣8萬8,700元為上訴
人供擔保後得假執行，但上訴人如以新台幣26萬6,101元預供擔
保，得免為假執行。
    事實及理由
一、本件被上訴人即附帶上訴人（下稱被上訴人）主張：上訴人
    即附帶被上訴人（下稱上訴人）於民國92年10月間與伊訂定
    鋼筋材料買賣合約，伊已於92年12月間、93年1月間各交付
    283公噸440公斤及174公噸660公斤之鋼筋材料，而上訴人應
    於93年1月27日及93年2月27日各給付貨款新台幣（下同）
    295萬7,990元、186萬5,107元，詎屆期經伊數次函催均未獲
    支付。又兩造間之買賣關係屬繼續性契約，伊所負之給付鋼
    筋義務依約係採分期給付之方式，伊不負有一次給付全部鋼
    筋數量之契約上義務，伊既依約於92年12月間及93年1月間
    交付上訴人指示之鋼筋數量，即屬依債之本旨提出給付，上
    訴人依約即負有履行給付伊先前所交付鋼筋等值之買賣價金
    之對待給付義務，從而上訴人主張於伊給付全數鋼筋材料前
    ，行使同時履行抗辯權，拒絕為價金之給付，顯然無據。至
    伊於93年5月7日之傳真信函所用「解除契約」字句，其目的
    係在表明上訴人一再拒絕給付價金，伊將停止給付鋼筋材料
    予上訴人，伊之真意係使契約關係向將來消滅，是伊所為之
    傳真信函僅生終止契約之效力，終止前之契約關係仍然有效
    存在。退言之，縱認伊所為之傳真信函，已生解除契約之效
    力，兩造間之買賣關係自始不存在，惟契約解除後，雙方仍
    互負回復原狀之義務，而上訴人受領之鋼筋材料已悉數用於
    所承攬之地下停車場工程中而無法返還予伊，依民法第179
    條及第259條第6款之規定，上訴人應返還系爭鋼筋材料之價
    額予伊，故伊仍得本於解除契約後回復原狀之法律關係，請
    求上訴人給付系爭鋼筋材料之價額；至於上訴人交付之訂金
    118萬2,300元，兼具成約定金及履約擔保之性質，上訴人遲
    延給付買賣價金，伊自可將之沒收以為違約金，而不負返還
    之義務，上訴人主張以之與伊請求之金額抵銷，自屬無據等
    情，爰依買賣契約之法律關係，如買賣契約業經解除，則依
    解除契約後回復原狀及不當得利之法律關係，求為命上訴人
    給付482萬3,097元及自93年5月8日起，至清償日止，按年息
    百分之5計算利息之判決（其計算式為：2,957,990元＋
    1,865,107元＝4,823,097元）。
    就上訴人在原審之反訴部分則以：伊已交付之鋼筋數量，除
    於92年12月間及93年1月間，分別交付283.44公噸及174.66
    公噸外，另於92年10月24日交付SD-280鋼筋20.02公噸，總
    計伊前後共交付478.12公噸之鋼筋材料予上訴人，是本件買
    賣，扣除已交付之鋼筋，尚未交付之鋼筋數量應為521.88公
    噸，並非623.71公噸，上訴人主張未給付之數量顯然不實。
    況依系爭合約說明第2條之約定，伊於上訴人依約付款前，
    依法得行使同時履行抗辯權，拒絕為鋼筋材料之給付，伊既
    依約於92年12月間及93年1月間交付上訴人所指示之鋼筋數
    量，上訴人依約本應於93年1月27日及93年2月27日分別給付
    買賣價金，上訴人遲延給付92年12月份及93年1月份之買賣
    價金，伊自得主張同時履行抗辯，於上訴人給付買賣價金前
    ，拒絕再為鋼筋材料之給付。再者，伊既主張同時履行抗辯
    ，即生排除給付遲延責任之效力，則上訴人援引民法買賣之
    規定及契約之約定，請求給付鋼筋材料，顯無理由。況依兩
    造所簽訂之契約書竹節鋼筋材料補充說明第4項第9款之約定
    （見原審卷第19頁之補充說明），伊須配合上訴人之需求，
    由上訴人於每次進貨前14日提出進料單，通知伊備料交付，
    伊係按上訴人之指示給付上訴人所需之鋼筋數量，其未提出
    進料單指示交貨，伊尚無給付義務。又系爭貨物之營業稅5%
    ，應列入系爭鋼筋材料之價額中計算，應由上訴人負擔等語
    ，資為抗辯（原審就本訴部分，判命上訴人應給付被上訴人
    393萬3,508元本息，而駁回被上訴人其餘之請求。被上訴人
    對其敗訴部分，僅就其中26萬6,101元本息部分聲明不服，
    而提起附帶上訴，其餘部分未聲明不服而確定。上訴人則對
    其敗訴部分聲明不服，提起上訴。原審就反訴部分，為上訴
    人敗訴之判決，上訴人聲明不服，一併提起上訴）。並答辯
    聲明：(一)上訴駁回。(二)反訴部分，如受不利判決，願預供擔
    保請准宣告免為假執行。附帶上訴聲明：(一)原判決關於駁回
    被上訴人下開第2項之訴部分廢棄。(二)上開廢棄部分，上訴
    人應再給付被上訴人26萬6,101元，及自93年5月8日起至清
    償日止，按年息百分之5計算之利息。(三)被上訴人願供擔保
    ，請准宣告假執行。
二、上訴人則以：伊於92年10月間與被上訴人訂定鋼筋材料買賣
    合約，向被上訴人購買鋼筋材料SD-420W：900公噸、SD-280
    ：100公噸，總價金（含稅）共計1,182萬3,000元，交貨期
    限至93年1月31日止，伊已預付價金（含）訂金138萬8,516
    元。詎伊於92年12月至93年1月間多次通知被上訴人備料，
    共請求交付規格SD- 420W：580公噸及SD-280：680公噸之鋼
    筋材料，然至93年1月12日為止，被上訴人僅交付規格SD-
    420W：276.29公噸及SD-280：201.83公噸之鋼筋材料，嗣雖
    經伊於93年1月29日以雅億字第0930128028號函催請被上訴
    人於93年1月31日前，依買賣契約之約定交付全數貨物，被
    上訴人竟無視約定遲延出貨，顯屬給付遲延，伊自可依法行
    使同時履行抗辯權，於被上訴人交付全數鋼筋材料前，拒絕
    給付貨款。又本件買賣係屬一時性分期給付契約，對於契約
    一方有發生債務不履行之情形時，他方僅得主張解除該契約
    ，並無終止契約之權利；況本件兩造間之買賣契約，被上訴
    人係因可歸責於己之事由需負遲延責任，依系爭合約補充說
    明第4條第16款約定，得主張解除契約者為伊而非被上訴人
    ，是被上訴人所稱其於93年5月7日所發予伊傳真函之真意乃
    係為終止兩造間買賣契約云云，於法無據。另依系爭合約補
    充說明第4條第9款約定，承商如未依通知進料，每逾一日伊
    得依合約報價說明之約定扣款遲延部分材料之0.3%，而被上
    訴人於交貨期限屆至後，至今均未交付全數鋼筋材料，累計
    可扣款金額至少為216萬1823.4元，故伊可自應給付之買賣
    價金中扣抵；又被上訴人所交付予伊之鋼筋，伊均已使用於
    建築工事上，原物返還顯屬不可能，被上訴人至多僅能請求
    伊返還系爭鋼筋材料之價額。縱認被上訴人終止或解除契約
    之主張為有理由，按民法第259條第2款及第6款規定，兩造
    互負回復原狀之義務，亦即被上訴人負有返還伊已付價金（
    含訂金）138萬8,516元之義務，伊自可依民法第334條第1項
    之規定，主張與被上訴人所請求之金額相互抵銷。又系爭鋼
    筋材料之價額應不包含營業稅，伊自無須負擔營業稅云云，
    資為抗辯。
    關於上訴人反訴部分主張：伊於92年10月間與被上訴人簽立
    材料買賣簡式合約，向被上訴人訂購合計共1000公噸之鋼筋
    材料（SD-280規格100公噸、SD-420W規格900公噸），並約
    定總價金為1,182萬3,000元，交貨期限至93年1月31日止，
    交貨地點為台北市○○路51號對面工地，伊已先預付部分價
    金（含10%訂金）計138萬8,516元予被上訴人，詎被上訴人
    竟違約，於92年12月起即拒絕出貨，屢經催告仍未依約出貨
    ，計至交貨期限為止，尚有SD-420W規格之鋼筋材料623.71
    公噸遲未給付予伊，依兩造所簽訂之簡式合約書補充說明第
    4項第9款約定及簡式合約書說明第2條關於付款方式之約定
    ，伊須待被上訴人於所指定之交貨日期為給付，並提出對帳
    明細表計價後，伊始有於提出對帳明細表當月27日簽發30日
    之期票交付予被上訴人之義務，亦即於兩造間之買賣關係中
    ，被上訴人負有先行給付之義務，伊尚無幾付貨款義務，原
    審命伊給付，尚有未洽。被上訴人除未依約交付貨物，亦未
    於93年1月31日交貨期限前依債之本旨交付全數鋼筋材料予
    伊，應負債務不履行之給付遲延責任，是被上訴人不得主張
    同時履行抗辯權之餘地，伊依民法第348條第1項規定及上開
    合約書之約定，請求被上訴人交付SD-420W規格之鋼筋材料
    623.71公噸，自屬有據，原審為不利於伊之判決，尚有可議
    等情。並上訴聲明：(一)原判決不利上訴人部分廢棄。(二)被上
    訴人在第一審之訴及假執行之聲請均駁回。(三)被上訴人應給
    付上訴人623.71公噸、規格為SD-420Ｗ之鋼筋材料。(四)上訴
    人願供擔保，請准宣告假執行。答辯聲明：對造附帶上訴駁
    回。
三、兩造不爭執事項：
    上訴人前於92年10月間與被上訴人訂立材料買賣簡式合約（
    暨竹節鋼筋材料補充說明），向被上訴人購買鋼筋材料SD-
    420W規格900公噸、SD-280規格100公噸，總價金（含稅）共
    計1,182萬3,000元，並約定交貨期限至93年1月31日或依使
    用單位用料時程配合進料，上訴人已預付定金118萬2,300元
    （含稅），另已付價金20萬6,210元（含稅）。被上訴人於
    92年12月間依約交付鋼筋材料283.44公噸（其中SD-420W 規
    格101.63公噸，SD-280規格181.81公噸），總價款（含稅）
    扣除上訴人預付之貨款後，餘額295萬7,990元經上訴人於92
    年12月25日開立統一發票向上訴人請領貨款，上開統一發票
    被上訴人最遲於93年1月13日之前交付上訴人，上開貨款（
    含稅）上訴人迄今仍未給付。嗣被上訴人又於93年1月間依
    約交付SD-420W規格鋼筋材料174.66公噸，總價款（含稅）
    扣除上訴人預付之貨款後，餘額186萬5,107元，經被上訴人
    於93年1月18日開立統一發票向上訴人請領貨款，上開統一
    發票被上訴人於93年2月3日交付上訴人，上開貨款（含稅）
    上訴人迄今仍未給付。被上訴人已交付之鋼筋材料中SD-
    420W規格者合計276.29公噸，SD-280規格者合計201.83公噸
    。又被上訴人曾於93年1月28日以傳真函、同年月29日以存
    證信函、同年3月2日以傳真函催請上訴人清償積欠之貨款，
    上訴人各於發文日後2日內收受上開函文。而上訴人曾於93
    年1月29日函催被上訴人依約於93年1月31日前交付鋼筋材料
    522公噸，被上訴於同年1月29日收受此函。嗣上訴人再於同
    年3月15日以存證信函催請被上訴人履約，被上訴人則於同
    年3月16日收受該存證信函。被上訴人於93年5月6日以傳真
    函記載「依法通知貴公司（即上訴人）解除契約」等語送達
    上訴人，上訴人於93年5月7日收受該傳真函文等事實，為兩
    造所不爭執（見本院卷第75頁之筆錄、原審卷第183、184頁
    之筆錄），且有發票、合約書、補充說明書、傳真函及存證
    信函為證（見原審卷第16頁至第20頁、第54頁至第57  頁、
    第63頁至第66頁、第108頁），堪信為真實。
四、本件經依民事訴訟法第463條準用同法第270條之1第1項第3
    款規定，整理並協議簡化爭點後，兩造同意就本院94年6月6
    日準備程序中，兩造協議簡化之爭點為辯論範圍（見本院卷
    第75頁之筆錄）。茲僅就兩造協議簡化後之爭執點，分述如
    下：
    (一)關於本件買賣契約係為一時性契約或繼續性契約？經查：
      1.按契約因給付型態之不同，而區分為一時性契約與繼續
        性契約。前者係指契約當事人因一次給付，債務即告履
        行完畢，契約關係即告消滅；後者係指契約當事人之給
        付，須經長期繼續為給付，債務始克履行完畢者而言。
      2.被上訴人主張依兩造契約書補充說明第4項第9款及合約
        說明第2條之約定，兩造間買賣採分期給付之方法，法
        律性質自屬繼續性契約等語。上訴人抗辯本件材料買賣
        簡式合約（見原審卷第18頁之合約書，下稱系爭合約書
        ）為一時性契約云云。查本件上訴人購買之SD-420W、
        SD-280規格鋼筋材料雖就買賣噸數預為約定，惟此二規
        格之鋼筋材料尚須依長度尺不同（例如：12公尺、14公
        尺、15公尺等）而有#3至#10不同之貨品規格，且被上
        訴人須配合上訴人之需求，由上訴人於每次進貨前14日
        通知被上訴人備料交付，即被上訴人係按上訴人之指示
        給付上訴人所需之鋼筋規格數量，上訴人則按被上訴人
        每月所給付之鋼筋數量計價付款。按兩造所簽訂之契約
        書竹節鋼筋材料補充說明第4項第9款（見原審卷第19頁
        之補充說明）及合約說明第2條（見原審卷第18頁之合
        約說明）之約定，兩造間買賣係採分期給付之方法，法
        律性質應屬繼續性契約。
      3.再依上訴人購買之SD-420W、SD-280規格鋼筋材料雖就
        噸數預為約定，惟此二規格之鋼筋材料尚依長度不同而
        有#3至#10不同之貨品規格，且被上訴人須配合上訴人
        之需求，於上訴人通知備料後14日交付買賣標的物，已
        如前述。足見本件兩造為雅祥公園地下停車場新建工程
        須用之鋼筋材料訂定由被上訴人於一定期間及數量內，
        依上訴人之指示分次繼續供給須用規格之竹節鋼筋材料
        予上訴人，而上訴人則按月依驗收數量計價付款，益證
        其性質係屬種類物繼續供給契約，被上訴人所負之給付
        鋼筋義務與上訴人所負之價金給付義務，均依約採分期
        給付方式，就買賣標的物之給付雖分次繼續為之，惟此
        多數給付係因應當事人之便利而分次按指示為之，時間
        上雖有間距，但為總括之給付所涵蓋，故仍屬於一個契
        約之給付，既約定分期交付，已如上述。被上訴人自不
        負有一次給付全部鋼筋數量之契約上義務。
    (二)關於本件買賣契約應由何人負給付遲延責任？何人得主張
      同時履行抗辯？經查：
      1.按因契約互負債務者，於他方當事人未為對待給付前，
        得拒絕自己之給付。但自己有先為給付之義務者，不在
        此限，民法第264條定有明文。次按債務人享有同時履
        行抗辯權者，在未行使此抗辯權以前，仍可發生遲延責
        任之問題，必須行使以後始能免責（最高法院50年度台
        上字第1550號判例意旨參照）。
      2.被上訴人主張兩造間之買賣關係，係因上訴人未給付已
        交貨部分之價金而應負遲延責任，伊不過係行使同時履
        行抗辯權而不繼續出貨，何況上訴人未依約於14日前按
        所需規格數量提出進料單指示交貨，故伊就本件買賣不
        負給付遲延責任，上訴人不得主張同履行抗辯，拒絕給
        付價金等語。上訴人則抗辯被上訴人應就本件買賣負給
        付遲延責任，伊未給付價金，係合法主張同時履行抗辯
        權云云。查上訴人雖稱被上訴人未於93年1月31日前交
        付全數鋼筋材料，應負給付遲延責任。惟依兩造簽訂之
        系爭合約書關於交貨期限係約定：「交貨期限至：93年
        01  月31日止。或使用單位用料時程配合進料」（見原
        審卷第18頁之簡式合約），即雙方除約定93年1月31日
        前完成交貨外，另約定出貨亦得依使用單位用料時程配
        合進料，兩者係處於併存之關係，此由契約用語係用「
        或」字可知。是上訴人若未能依預定進度使用全部鋼筋
        材料，被上訴人僅須配合工地之用料時程進料出貨即可
        ，且依系爭合約書之補充說明（見原審卷第19、20頁，
        下稱補充說明書）第4項第9款：「承商（即被上訴人）
        須配合本公司（即上訴人）之需求進貨，本公司每次進
        貨前14日通知承商備料，承商若無法於本公司通知交貨
        期日期進料，每逾一日本公司依合約及本報價說明之規
        定扣款延遲部分材料之0.3%」之約定，被上訴人開立發
        票向上訴人請款時，均會同時出具對帳明細表，請上訴
        人核對出貨是否與其所下料單相符，而被上訴人提出之
        料單業經上訴人公司人員鄭光宏簽名確認無誤（見原審
        卷第14、15頁之對帳明細表），足證被上訴人之交貨期
        限除系爭合約書所約定之93年1月31日外，尚可依系爭
        合約書及補充說明書之約定，依上訴人之需求進貨。又
        依系爭合約書說明第13條（見原審卷第18頁之合約書）
        可知，上訴人所訂購之SD-420W，SD-280規格鋼筋材料
        ，依長度之不同（如12公尺，14公尺等）而有#3至#10
        等不同之貨品規格，且被上訴人須配合上訴人之需求進
        貨，已如前述。可知上訴人除須於交貨前14日通知被上
        訴人備料外，尚須具體特定所需鋼筋材料之規格，否則
        被上訴人無從為給付。故本件系爭買賣契約之交貨期限
        雖預定至93年1月31日止，惟具體之清償日期應依上訴
        人之交貨指示及備料通知時間定之。是上訴人抗辯被上
        訴人應於93年1月31日前，給付全數鋼筋材料，否則應
        負遲延責任云云，自不足取。
      3.本件買賣之付款方式依系爭合約書說明第2條為：「付
        款方式：定金10％，每月5日計價90％，當月27日領款0
        ％現金，100％30天期票。……」（見原審卷第18頁之
        合約書），已載明系爭鋼筋材料買賣貨款之清償，係按
        期（月）依驗收數量計價於當月27日領取30天期票之方
        式為之，非俟被上訴人交付全數鋼筋材料後一次清償。
        足見系爭買賣雖被上訴人就鋼筋材料之交付有先為給付
        之義務，惟被上訴人交付鋼筋材料後，依被上訴人已交
        付之鋼筋材料於當月5日計價之價額，上訴人則應於當
        月27日為對待給付。查被上訴人於92年12月間依約交付
        鋼筋材料283.44公噸（其中SD-420W規格101.63公噸，
        SD-280規格181.81公噸），總價款（含稅）扣除上訴人
        預付之貨款後，餘額295萬7,990元，經上訴人於92  年
        12月25日開立統一發票向上訴人請領貨款，上開統一發
        票被上訴人最遲於93年1月13日之前交付上訴人。嗣被
        上訴人於93年1月間依約交付SD-420W規格鋼筋材料
        174.66公噸，總價款（含稅）扣除上訴人預付之貨款後
        ，餘額186萬5,107元，經被上訴人於93年1月18日開立
        統一發票向上訴人請領貨款，上開統一發票被上訴人於
        93年2月3日交付上訴人（見原審卷第14頁至第17頁之對
        帳明細表及發票），且為上訴人所不爭執。依系爭契約
        之約定，上訴人應分別於93年1月27日及93年2月27日給
        付買賣價金期票。而上開二筆貨款，上訴人迄今尚未給
        付。嗣被上訴人分別於93年1月29日及同年3月2日以傳
        真函催請上訴人支付上開二筆貨款，並就位交貨部分行
        使同時履行抗辯權，於傳真函中載明：「二、未獲支付
        上述貨款前本廠暫停供料，……。」（見原審卷第54、
        55頁之傳真函）。被上訴人與上訴人因系爭合約書而互
        負債務，依系爭契約之約定，被上訴人雖有先為交付鋼
        筋之給付後，上訴人應於每月之27日為交付貨款之對待
        給付，惟被上訴人已依約交付二次鋼筋後，上訴人並未
        為對待給付。縱上訴人於93年1月29日函催被上訴人依
        約於93年1月31日前交付鋼筋材料522公噸，惟因上訴人
        未為給付貨款之對待給付，被上訴人自得依民法第264
        條第1項之規定，行使同時履行抗辯權，拒絕交付其餘
        鋼筋之給付。是本件被上訴人於上訴人未為交付貨款之
        對待給付後，即以傳真發函予被上訴人行使同時履行抗
        辯權，拒絕自己之給付，自不負給付遲延之責任。上訴
        人抗辯被上訴人應就本件買賣負給付遲延責任，伊未給
        付價金係合法主張同時履行抗辯權云云，自不足取。則
        上訴人迄今尚未交付上開款項，自應負給付遲延之責任
        。
    (三)關於被上訴人對本件買賣契約有無終止權或解除權？經查
      ：
      1.按給付有確定期限者，債務人自期限屆滿時起，負遲延
        責任。契約當事人之一方遲延給付者，他方當事人得定
        相當期限催告其履行，如於期限內不履行時，得解除其
        契約。解除權之行使，應向他方當事人以意思表示為之
        ，民法第229條第1項、第254條、第258條第1項分別定
        有明文。於法定終止契約準用之（民法第236條參照）
        。
      2.被上訴人主張上訴人遲延給付買賣價金期票，伊自得依
        約終止本件買賣契約等語。上訴人則抗辯被上訴人就本
        件買賣契約無終止或解除權可得行使云云。惟查依系爭
        合約書及補充說明書之約定，本件買賣關係具有對待給
        付者，係「被上訴人每月所交付之鋼筋數量」與「上訴
        人每月應給付之價金」間，此衡諸兩造於系爭合約書已
        載明：「1.……計價數量按期依驗收數量計價之。2.付
        款方式：定金10%，每月五日計價90%，當月27日領款0%
        現金，100%30天期票，……」（見原審卷第18頁之合約
        書），已約定系爭鋼筋材料貨款之清償，係按月依驗收
        數量計價，並於當月27日領取30天期票之方式為之，非
        俟被上訴人交付全數鋼筋材料後一次清償甚明。而被上
        訴人已依約於93年12月底及93年1月交付上訴人所指示
        之鋼筋數量，上訴人自應依約於93年1月27日及93年2月
        27日分別給付買賣價金期票，上訴人未於約定期限給付
        價金期票，自應負遲延責任。嗣經被上訴人以存證信函
        催告上訴人給付（見原審卷第56、57頁之存證信函），
        上訴人仍未給付，被上訴人以傳真函解除（實則終止之
        意）系爭契約（見原審卷第76頁之傳真函），自屬有據
        。
      3.又繼續性契約若解除而使其自始歸於消滅，將使法律關
        係趨於複雜，且被上訴人所交付之鋼筋，上訴人已使用
        。況契約之終止，乃繼續性契約當事人一方，因他方之
        契約不履行而行使終止權，使繼續性之契約關係向將來
        消滅之意思表示。契約終止無溯及效力，僅使契約效力
        向將來消滅而已（最高法院92年度台上字第405號判決
        意旨參照）。而被上訴人已依約於92年12月及93年1月
        支付上訴人指示之鋼筋材料，上訴人未依約於93年1月
        27日及93年2月27日給付買賣價金期票，自屬未依約履
        行，則被上訴人除主張同時履行抗辯外，並得依補充說
        明第4項第16款之約定，終止本件買賣關係。是被上訴
        人主張伊所為傳真函之真意，係使契約關係向將來消滅
        ，僅生終止契約之效力等語，自屬有據，自應探求其真
        意而為正解。上訴人抗辯其並無價金給付遲延云云，殊
        不足取。則被上訴人因買賣契約而交付上訴人鋼筋材料
        SD-420W規格276.29公噸、SD-280規格201.83公噸予上
        訴人，為兩造所不爭執，則總價合計為532萬2,024元（
        不含稅）（其計算式為：276.29公噸×11,300元＋
        201.83公噸×10,900元＝3,122,077元＋2,199,947元＝
        5,322,024元），而上訴人已預付定金138萬8,516元，
        上訴人僅須就所餘之鋼筋材料價額393萬3,508元（其計
        算式為：5,322,024元－1,388,516元＝3,933,508元）
        負清償之責。
    (四)關於上訴人於原審反訴請求被上訴人給付鋼筋材料是否有
      理由？經查：
      上訴人主張被上訴人解除（實為終止）本件買賣契約無理
      由，被上訴人有給付遲延之情事，上訴人請求被上訴人給
      付SD-420W規格之鋼筋材料623.71公噸（被上訴人抗辯係
      521.88公噸），於法有據云云。惟查被上訴人因上訴人遲
      延給付價金期票，於給付前，依法得行使同時履行抗辯權
      ，拒絕為鋼筋材料之給付，上訴人既依約應於93年1月27
      日及93年2月27日分別給付買賣價金，卻遲延未為給付，
      被上訴人自得主張同時履行抗辯，於上訴人給付買賣價金
      期票前，拒絕再為鋼筋材料之給付，被上訴人終止系爭合
      約，自屬有據，況查依兩造所簽訂之契約書竹節鋼筋材料
      補充說明第4項第9款之約定（見原審卷第19頁之補充說明
      ），上訴人須於每次進貨前14日提出進料單，通知被上訴
      人備料交付，而上訴人未依約於14日前按所需規格數量提
      出進料單指示交貨，被上訴人就本件買賣不負給付遲延之
      責，已如前述。至上訴人另稱伊於93年1月29日前曾傳真
      料單予被上訴人通知備料，雖舉93年1月29日雅億字第093
      0128028號函及以被上訴人提出之料單七紙（見原審卷第
      63頁之函文、第144頁至第150頁之料單）為證，然查：
      上開雅億字第0930128028號函所指料單究何所指？為兩造
      所爭執，尚有未明。而上開料單中規格為SD-420W者合
      計580公噸、SD-280者合計680公噸，與被上訴人系爭材料
      買賣簡式合約不符，是上開備料通知與本件系爭鋼筋材料
      買賣之關係為何不得而知？又上開料單均無被上訴人之
      簽認（簽回記錄），被上訴人復否認於93年3月16日收受
      上訴人寄發之存證信函前，曾收受上開料單，是上訴人究
      何時將上開料單交付被上訴人通知備料，被上訴人於何時
      受領上開通知，亦屬不明，另參酌上開料單中上訴人自
      書之日期（此日期為被上訴人所否認）僅編號(3)、(7)之日
      期記載可加辨識（見原審卷第146、150頁之料單），至編
      號(1)、(2)、(4)者則無日期之記載（見原審卷第144、145、
      147頁之料單），編號者(5)、(6)日期雖可見93年1月之記載
      ，惟日期則有不明（見原審卷第148、149頁之料單）；審
      酌上開料單，其中編號(1)、(4)乃重複之料單，至其餘料單
      以SD-280規格之鋼筋材料總數以觀，顯逾系爭材料買賣簡
      式合約約定數量甚鉅，是各該料單間關係如何，究均為獨
      立之有效訂單，或有後訂單修定前訂單之情事者，或有追
      加訂單者（如為追加訂單，則清償期限有無延展），均非
      無疑。而上開料單或無通知日期，或通知日期不明，無從
      證明被上訴人交付上開料單之鋼筋材料清償期為93年1月
      31日，而縱日期清晰可辨（編號(3)、(7)）者，被上訴人業
      已交付此由鋼筋材料數量比對自明，是上訴人執雅億字第
      0930128028號函及上開料單7紙以證明其已於93年1月29
      日前曾傳真料單予被上訴人通知備料，被上訴人給付遲延
      等情，自難據為有利於上訴人之認定。系爭契約既經被上
      訴人終止，則上訴人依買賣之法律關係及契約之約定，請
      求被上訴人另交付其餘之鋼筋材料623.71公噸（被上訴人
      抗辯係521.88公噸云云，委不足取。
    (五)關於系爭貨物之營業稅是否應列入系爭鋼筋材料價額中？
      經查：
      1.按營業稅屬間接稅，納稅義務人雖為出賣人，惟可透過
        價格調整方式轉由買受人負擔，不僅為租稅學說及實務
        所普遍肯認外，且「營業稅係屬消費稅性質之租稅，營
        業稅之納稅義務人雖為銷售貨物或勞務之營業人，惟依
        營業稅法第2條、第14條、第15條第1項、第3項規定，
        營業人似可將應納稅額，藉由售價之調整，轉嫁由買受
        人負擔」（最高法院84年度台上字第2411號判決參照）
        。
      2.被上訴人主張系爭貨物之營業稅5%，應列入系爭鋼筋材
        料之價額中計算之等語。上訴人則抗辯系爭鋼筋材料之
        價額應不包含營業稅云云。查被上訴人因買賣契約而交
        付上訴人鋼筋材料SD-420W規格276.29公噸、SD-280規
        格201.83公噸予上訴人，被上訴人所交付之系爭鋼筋材
        料，均經上訴人使用於建築工事上，原物已不能返還，
        為兩造所不爭執，即無「銷貨退回」可言。被上訴人因
        銷售鋼筋予上訴人而為系爭營業稅之納稅義務人，惟上
        訴人依約應支付系爭營業稅，此亦為上訴人所不爭執（
        見本院卷第102頁之筆錄）；且依兩造簽訂之材料買賣
        簡式合約書，關於買賣價金係約定上訴人除應支付1,12
        6萬元之買賣價金予被上訴人外，尚應支付百分之5營業
        稅56萬3,000予被上訴人（見原審卷第18頁之合約書）
        ，即約定本件買賣之營業稅應由上訴人負擔。
      3.又被上訴人因買賣契約而交付上訴人鋼筋材料SD-420W
        規格276.29公噸、SD-280規格201.83公噸予上訴人，總
        價合計為532萬2,024元（不含稅），已如前述。則上訴
        人應負擔之營業稅即為26萬6,101元（其計算式為：
        5,322,024元x0.05=266,101元）。是被上訴人主張該稅
        額其已依營業稅法第2條之規定為繳納，自得將之計入
        應返還物之價額內，自屬有據。則被上訴人請求上訴人
        返還26萬6,101元，及自終止契約之翌日即93年5月8日
        起，至清償日止，按年息百分之5計算之利息，自屬有
        據。
五、綜上所述，被上訴人依據債務不履行之契約關係，請求上訴
    人給付貨款393萬3,508元及營業稅26萬6,101元，及均自終
    止契約之翌日即93年5月8日起（見原審卷第57頁之存證信函
    ，上訴人亦不爭執於93年5月7日收受），自屬正當（按原約
    定期票為30天，已逾30天，自應給付現金），應予准許。從
    而原審命為給付393萬3,508元本息部分，所為上訴人敗訴之
    判決，並無不合。上訴論旨仍執前詞指摘原判決此部分不當
    ，求予廢棄改判，為無理由，應予駁回上訴。其中營業稅26
    萬6,101元本息部分，所為被上訴人敗訴之判決，自有未洽
    ，上訴論旨指摘原判決此部分不當，為有理由，應予廢棄改
    判如主文第2項所示。至於上訴人在原審反訴請求被上訴人
    給付SD-420W規格之鋼筋材料623.71公噸，為無理由。從而
    原審就反訴部分，所為上訴人敗訴之判決，亦無不合。上訴
    論旨仍執前詞指摘原判決此部分不當，求予廢棄改判，亦為
    無理由，應併駁回上訴。
六、至兩造其餘之攻擊或防禦方法及所用之證據，經本院斟酌後
    ，認為均不足以影響本判決之結果，爰不逐一論列，併此敘
    明。
七、據上論結，本件上訴人之上訴為無理由，被上訴人之附帶上
    訴為有理由，依民事訴訟法第449條第1項、第450條、第78
    條、第463 條、第390條第2項、第392條第2項，判決如主文
    。
中　　華　　民　　國　　94　　年　　8 　　月　　23  　日
                  民事第七庭審判長法　官　鄭三源
                                  法　官　周美月
                                  法　官　王聖惠
正本係照原本作成。
如不服本判決，應於收受送達後20日內向本院提出上訴書狀，其
未表明上訴理由者，應於提出上訴後20日內向本院補提理由書狀
（均須按他造當事人之人數附繕本）上訴時應提出委任律師或具
有律師資格之人之委任狀；委任有律師資格者，另應附具律師資
格證書及釋明委任人與受任人有民事訴訟法第466條之一第一項
但書或第二項（詳附註）所定關係之釋明文書影本。
中　　華　　民　　國　　94　　年　　8 　　月　　25　　日
                                  書記官　陳樂觀
附註：
民事訴訟法第四百六十六條之一（第一項、第二項）：
對於第二審判決上訴，上訴人應委任律師為訴訟代理人。但上訴
人或其他法定代理人具有律師資格者，不在此限。
上訴人之配偶、三親等內之血親、二親等內之姻親，或上訴人為
法人、中央或地方機關時，其所屬專任人員具有律師資格並經法
院認為適當者，亦得為第三審訴訟代理人。
